【裁判字號】    98,抗更(一),5
【裁判日期】    980324
【裁判案由】    假扣押
【裁判全文】
臺灣高等法院民事裁定                 98年度抗更(一)字第5號
抗  告  人  甲○○
上列抗告人與相對人乙○○間假扣押事件，對於中華民國97年4
月14日臺灣板橋地方法院97年度家全字第18號裁定，提起抗告，
經最高法院廢棄發回，本院裁定如下：
    主  文
抗告駁回。
抗告訴訟費用由抗告人負擔。
    理  由
一、本件相對人即債權人於原法院聲請意旨略以：伊依民法第10
    52條第2項規定對抗告人即債務人訴請判決離婚，有起訴狀
    、原法院97年度家護字第69號通常保護令足稽，是伊請求侵
    權行為損害賠償、贍養費及夫妻剩餘財產分配，顯屬有理由
    ；而伊係請求新台幣（下同）100萬元之侵權行為損害賠償
    及300萬元贍養費，另就伊所知抗告人之財產，請求夫妻剩
    餘財產分配金額為420萬7,899元，總計820萬7,899元；頃聞
    抗告人日前擬將所有財產搬移隱匿，恐日後有不能強制執行
    或甚難執行之虞，為保全強制執行，願供擔保以代釋明，茲
    因伊所能提供擔保有限，僅就其中300萬元部分聲請假扣押
    ，爰依民事訴訟法第522條、第526條規定，願提供現金或以
    財團法人法律扶助基金會板橋分會所出具之保證書供擔保，
    請求准就抗告人所有財產於300萬元之範圍內予以假扣押等
    語。
二、抗告意旨略以：伊於婚後將工作所得、銀行及郵局之存摺、
    印鑑交由相對人提領運用，伊現已自教職退休，所有財產狀
    況均為相對人明瞭，而伊與相對人感情交惡後，不曾處分名
    下不動產，銀行存款亦未有大量減少，實無任何脫產或隱匿
    財產之行為，自無日後不能執行或甚難執行之虞情形，詎原
    法院於相對人未釋明伊有何脫產或隱匿財產之行為及日後有
    不能執行或甚難執行之虞情形，即准其假扣押，於法有誤。
    又相對人於95年度申報綜合所得稅之薪資總額高達16萬
    4,700元，且其為瑜伽老師，有許多收入，並曾由其母親贈
    與92萬9,500元，自非無資力，原法院准其以財團法人法律
    扶助基金會板橋分會所出具之保證書為擔保，亦有不當云云
    。
三、按請求及假扣押之原因，應釋明之；前項釋明如有不足，而
    債權人陳明願供擔保或法院認為適當者，法院得定相當之擔
    保，命供擔保後為假扣押。民事訴訟法第526條第1項、第2
    項規定甚明。所謂假扣押之原因，依同法第523條第1項規定
    ，係指日後有不能強制執行或甚難執行之虞或應在外國為強
    制執行之情形。是債權人就假扣押之原因，依法有釋明之義
    務，亦即須提出可使法院信其主張為真實之證據。必待釋明
    有所不足，而債權人陳明願供擔保或法院認為適當者，法院
    始得定相當之擔保，命供擔保後為假扣押，若債權人就假扣
    押之原因，全未釋明，即使債權人陳明就債務人所受損害願
    供法院所定之擔保，仍不得命為假扣押（最高法院94年度台
    抗字第156號裁定意旨參照）。至所謂釋明，係指當事人提
    出之證據，僅使法院生薄弱之心證，相信其主張大概如此者
    即可，而釋明事實上主張，得用可使法院信其主張為真實之
    一切證據。
四、經查，相對人聲請本件假扣押，就其對抗告人主張侵權行為
    損害賠償、贍養費及夫妻剩餘財產分配之本案請求，業據提
    出起訴狀、原法院97年度家護字第69號民事通常保護令、抗
    告人所有不動產之土地登記謄本影本為釋明證據（見原法院
    卷第5-25頁），並經原法院調閱97年度家調字第560號卷宗
    查閱無訛。又關於假扣押之原因部分，相對人於原法院固僅
    泛言：頃聞抗告人日前擬將所有財產搬移隱匿，恐日後有不
    能強制執行或甚難執行之虞，為保全強制執行，願供擔保以
    代釋明云云，然經本院依民事訴訟法第528條第2項規定令相
    對人陳述意見，其已具狀陳稱：抗告人自93年間被發現外遇
    開始，即將財產移轉予次子周亮，並數次揚言威脅變賣房產
    ，欲至海外置產，有二子可資證明，而抗告人每每與伊發生
    爭執時，即為護衛其財產一再要脅伊生命安全，按一般經驗
    事理，抗告人豈有不將伊所得行使夫妻剩餘財產分配請求權
    之財產加以隱匿或增加負擔或為其他不利益之處分，致成為
    無資力？至抗告人所提取款憑條，係伊依抗告人指示取款供
    其運用，伊並未支配抗告人之財產，且抗告人已不再定期支
    付生活費用，益見抗告人不願與伊分享勞力所得，故抗告人
    確有日後不能強制執行或甚難執行之虞之假扣押原因等語，
    並提出周亮之財政部台灣省北區國稅財產歸屬資料清單為證
    （見本院卷第28頁），足見相對人對其請求及假扣押原因已
    為釋明，雖釋明尚有不足，惟相對人既陳明願供擔保以代釋
    明，本件假扣押之聲請，自應准許。而相對人係請求侵權行
    為損害賠償100萬元、贍養費300萬元及夫妻剩餘財產分配
    420萬7,899元，總計820萬7,899元，惟僅就其中300萬元部
    分聲請假扣押，則依民事訴訟法第526條第4項規定，法院所
    命供擔保之金額不得高於請求金額之1/10；另依法律扶助法
    第65條規定：「分會認為法律扶助事件顯有勝訴之望，並有
    聲請實施保全程序之必要者，受扶助人應向法院繳納之假扣
    押、假處分擔保金，其全部或一部，得由分會出具之保證書
    代之。」，相對人既已向財團法人法律扶助基金會申請法律
    扶助獲准，有該會專用委任狀足證（見原法院卷第6頁），
    則原法院准相對人以30萬元或同額之財團法人法律扶助基金
    會板橋分會出具之保證書為抗告人供擔保後，得對抗告人之
    財產於300萬元之範圍內為假扣押，核無違誤。抗告人雖稱
    相對人並非無資力，原法院准其以財團法人法律扶助基金會
    板橋分會所出具之保證書為擔保，亦有不當云云一節，然此
    尚非本院所得審究。從而本件抗告意旨指摘原裁定不當，求
    予廢棄，為無理由，應予駁回。
五、據上論結，本件抗告為無理由，裁定如主文。
中    華    民    國    98    年    3     月    24    日
                  民事第三庭
                      審判長法  官  林敬修
                            法  官  張靜女
                            法  官  吳青蓉
正本係照原本作成。
本裁定除以適用法規顯有錯誤為理由，不得再抗告。如提起再抗
告，應於收受後10日內委任律師為訴訟代理人向本院提出再抗告
狀。
中    華    民    國    98    年    3     月    24    日
                            書記官  林麗觀


司法院資訊處製作；財團法人民間司法改革基金會備份。
